臺北高等行政法院判決
　　　　　　　　　　　　　　　　　　 94年度簡字第00738號
原　　　告　甲○○
訴訟代理人　戊○○
被　　　告　勞工保險局
代　表　人　乙○總經理）住同.
訴訟代理人　丁○○
　　　　　　丙○○
上列當事人間因勞保事件，原告不服行政院勞工委員會中華民國
93年10月22日勞訴字第0930040131號訴願決定（發文日期：93年
11月1日），提起行政訴訟。本院判決如下：
　　主  文
原告之訴駁回。
訴訟費用由原告負擔。
　　事實及理由
一、程序說明：
    本件原分案編號為本院民國（下同）92年度訴字第4106號，
    依通常訴訟程序審理，惟查本件訴訟標的之價額在新臺幣（
    下同）20萬元以下，依行政訴訟法第229條第2項、第1項第2
    款規定及司法院92年9月17日院台廳行一字第23681號令，應
    適用簡易程序，本院並依同法第233條第1項規定，不經言詞
    辯論，逕行裁判。
二、事實概要：
    原告以龍銘電器行為投保單位，參加勞工保險為被保險人。
    原告以其因於90年3月12日工作中促發腦中風，於90年4月17
    日（被告收文日期）檢據申請90年3月15日至同年5月9日期
    間職業病傷病給付。案經被告審查，以原告所患係普通疾病
    ，與其工作並無相當因果關係，不得視為職業病，乃以90年
    6月20日90保給字第6042887號函核定所請傷病給付按普通疾
    病辦理，應自住院之第4日即90年3月15日起核發至同年5月9
    日出院日止，按其平均日投保薪資1,400元之50%給付56日計
    39,200元。原告不服，循序申請審議、提起訴願，均遭駁回
    ，嗣提起行政訴訟，經本院92年8月28日92年度簡字第537號
    判決：「1.訴願決定、審議審定及原處分均撤銷。2.被告應
    依本判決之法律見解，對原告作成核發傷病給付之處分。3.
    原告其餘之訴駁回。」其理由略以：「本件應審酌者僅為原
    告所當場促發之疾病與其作業是否有相當因果關係？被告既
    未就此點予以查明，審查醫師之審查意見亦未予明確之交待
    ，被告即遽而否准原告職業病傷病給付之申請，而勞工保險
    監理委員會於審議時亦未再委請專科醫師審查本件是否能視
    為職業病，即遽行駁回原告之審議申請，均嫌率斷…事實尚
    待被告查明，以為准駁之依據…」等語。案經被告重行審查
    ，以原告中風促發病因，依發生比例與高血壓心臟病有相當
    因果關係，而與搬貨作業不符相當因果關係，所患應為普通
    疾病，乃以93年2月25日保給傷字第09360133160號函（下稱
    原處分）核定仍按普通疾病辦理，並否准其所請職業病傷病
    給付。原告不服，向勞工保險監理委員會申請審議，經該會
    以93年7月2日93保監審字第1662號審定書駁回，原告仍不服
    ，提起訴願遭決定駁回後，遂提起行政訴訟。
三、原告主張：依原告促發腦幹出血當時狀況，係於搬起33吋電
    視機時當場促發，依當日工作紀錄表明載，服務客戶五處，
    工作量比平時多一倍，助手又請假，皆由原告一人從早上工
    作至下午獨自完成，有超乎平常工作壓力之情事，導致因工
    作疲勞過度，而於工作中在最後一位客戶處促發腦幹出血，
    其促發疾病與工作有因果關係已相當明確，完全符合勞工保
    險被保險人因執行職務而致傷病準則第21條規定之職業災害
    要件，應視為職業病；按本件被告核駁原告職業災害之申請
    ，業經鈞院92年度簡字第537號判決略以：「訴願決定、審
    議審定及原處分均撤銷。被告應依本判決之法律見解，對原
    告作成核發傷病給付之處分。」被告仍以相同理由，謂被保
    險人患有高血壓未規則治療或高血壓控制不良等理由，再次
    核駁原告職業災害之申請，嚴重損害原告之權益；且被告以
    事故當日，原告昏迷後送醫之診斷紀錄而據以推斷認定原告
    過去患有高血壓疾病，此與事實不符；又被告依據醫理見解
    ，謂高血壓患者通常不知道自己患有高血壓，或者在確定性
    高血壓的患者中，只有半數知道自己有高血壓，而據以推定
    原告患有高血壓，且未規則治療致引發中風所持理由並不確
    定，實難令人信服；另依當日於榮總急診室時，家屬於醫師
    詢問有關患者之家族病史時係回答原告之母患有高血壓多年
    ，並非指原告；原告從未有高血壓情形，亦無任何醫院之高
    血壓就診紀錄。據此，依行政訴訟法第5條第2項及勞工保險
    條例第34條規定，求為判決撤銷訴願決定及原處分關於後述
    核付部分，並命被告應再作成核付原告（新臺幣）15,680元
    之行政處分云云。
四、被告則以：被告依鈞院92年度簡字第537號判決理由再派員
    訪查原告於事故發生時之工作情形，另調取原告於財團法人
    天主教聖功醫院（下稱聖功醫院）病歷，連同高雄榮民總醫
    院就診之病歷一併再次送請被告專科醫師審查，審查意見：
    「1.其90年3月12日住院時確實血壓高達246/144（數次量測
    均甚高），醫師診斷亦有「高血壓心臟病之診斷」，此為國
    際疾病傷害及死因分類標準（ICD ）上明列（代碼402）。
    2.高血壓的自然病程，病人常不知道自己患有高血壓，依據
    調查，在確定性高血壓的患者中，只有半數知道自己有高血
    壓（臺大內科學講義第3版張天鈞主編，高血壓及其療法曾
    淵如）。3.醫師問診要詢問過去病史，此為病歷之一部分，
    而問診確實紀錄有『高血壓控制不良』。4.其工作時間8時
    30 分至17時30分屬正常，而搬貨工作導致中風在醫學文獻
    證據上相當薄弱，比其潛在心血管病變之危險性顯得甚小，
    故無法認定本案均有職務上相當因果關係。」本件既無具體
    證據足資證明原告發病當時有超乎尋常之工作壓力，且其工
    作時間8時30分至17時30分屬正常，即難認其符合勞工保險
    被保險人因執行職務而致傷病審查準則第21條之規定，原處
    分否准所請職業病傷病給付，仍按普通疾病辦理，並無違誤
    ，求為判決駁回原告之訴等語。
五、按勞工保險條例第33條規定：「被保險人因遭遇普通傷病或
    普通疾病住院診療，不能工作，以致未能取得原有薪資，正
    在治療中者，自不能工作之第4日起，發給普通傷病補助費
    或普通疾病補助費。」第34條規定：「（第1項）被保險人
    因執行職務而致傷害或職業病不能工作，以致未能取得原有
    薪資，正在治療中者，自不能工作之第4日起，發給職業傷
    害補償費或職業病補償費。職業病種類表如附表1。（第2項
    ）前項因執行職務而致傷病之審查準則，由中央主管機關定
    之。」第36條規定：「職業傷害補償費及職業病補償費，均
    按被保險人平均月投保薪資百分之七十發給，每半個月給付
    1次；如經過1年尚未痊癒者，其職業傷害或職業病補償費減
    為平均月投保薪資之半數，但以1年為限。」勞工保險被保
    險人因執行職務而致傷病審查準則第1條規定：「本準則依
    勞工保險條例…第34條第2項規定訂定之。」第2條規定：「
    被保險人因執行職務而致傷病之審查，除法令另有規定外，
    依本準則辦理。」第21條規定：「被保險人於作業中，於工
    作當場促發疾病，而該項疾病之促發與作業有相當因果關係
    者，視為職業病。」
六、原告為勞工保險之被保險人，以其於90年3月12日工作中促
    發腦中風，於90年4月17日檢據申請職業病傷病給付等情，
    為兩造所不爭，並有勞工保險給付申請書、高雄榮民總醫院
    診斷證明書附原處分卷可稽，為可確認之事實。
七、本件之爭執，在於原告於工作中當場促發腦中風與其作業是
    否有相當因果關係？經查：
  (一)依原告於高雄榮民總醫院90年7月16日出具之診斷證明書記
    載：「臨床診斷：腦出血、高血壓。病狀：突然意識喪失，
    當搬重物時。病人於90年3月12日初次入本院急診，經診斷
    治療後，於90年5月9日出院。…」其病歷記載：依病患家屬
    陳述及急診紀錄，病患（原告）過去相當健康，除有高血壓
    病史5、6年但未規律藥物控制外；中度左心室集中性肥厚，
    輕度二尖瓣、三尖瓣及主動脈逆流。依聖功醫院92年10月29
    日92聖功醫字第254號函記載：原告「因突發性中風於90年3
    月12日送至榮總治療，診斷為腦幹出血性中風，治療至90年
    5月9日轉至本院繼續治療。…」經被告派員訪查原告於事故
    發生時之工作情形，據原告之配偶戊○○陳稱：原告平日工
    作時間為早上8時30分至下午5時30分、午休1小時，工作項
    目包括家庭電器買賣、運送安裝及維修服務，日常有一助手
    跟隨蔡先生一同送貨，平均每日服務客戶約二處，90年3月
    12日因其助手請假，而當日由原告獨自送貨至五位客戶處（
    五位客戶分別說明，購買之電器為33吋電視、冷氣機、冰箱
    ，彼等均記得係由該店老闆親自送貨，惟送貨日期有記得的
    、有因時隔已久而不記得正確日期），原告平日不抽煙，無
    喝酒習慣，事故發生前身體狀況良好，無高血壓疾病，未作
    過身體檢查云云，有勞工保險局高雄市辦事處函、勞工保險
    局高雄縣辦事處函、訪問紀錄、說明書附原處分卷可稽。可
    見原告發病前即有高血壓，且未規律控制，本身就有易發生
    腦出血之危險因素，而在發病時並沒有超乎尋常極大之工作
    壓力，其工作時間8時30分至17時30分屬正常，服務客戶為
    五戶亦非甚大之工作量，尚難認本件原告工作中當場促發腦
    中風與其作業與工作有相當因果關係，不符勞工保險被保險
    人因執行職務而致傷病審查準則第21條之規定。
  (二)被告曾將原告於高雄榮民總醫院就診之病歷送請專科醫師審
    查，其審查意見略以：「一、本案蔡先生（原告）患有高血
    壓性心臟病多年，且未規則治療，為其中風發病之健康危險
    因子。二、所稱於送電視當中發病，然其為平常工作內容，
    非有超乎尋常之特殊壓力，不能認為工作與發病有相當因果
    關係。三、綜上，本案不能視為職業病。」被告再將原告於
    聖功醫院及高雄榮民總醫院之病歷資料一併送請專科醫師審
    查，其審查意見略以：「1.其90年3月12日住院時確實血壓
    高達246/144（數次量測均甚高），醫師診斷亦有「高血壓
    心臟病之診斷」，此為國際疾病傷害及死因分類標準（ICD
    ）上明列（代碼402）。2.高血壓的自然病程，病人常不知
    道自己患有高血壓，依據調查，在確定性高血壓的患者中，
    只有半數知道自己有高血壓（臺大內科學講義第3版張天鈞
    主編，高血壓及其療法曾淵如）。3.醫師問診要詢問過去病
    史，此為病歷之一部分，而問診確實紀錄有「高血壓控制不
    良」。4.其工作時間8時30分至17時30分屬正常，而搬貨工
    作導致中風在醫學文獻證據上相當薄弱，比其潛在心血管病
    變之危險性顯得甚小，故無法認定本案均有職務上相當因果
    關係。」勞工保險監理委員會亦送經該會專科醫師審查，審
    查意見：「腦幹出血中風，常好發於高血壓未控制之病人，
    依據榮總之病歷紀錄，皆有高血壓未控制之描述。至於腦幹
    出血之病人可於任何一時間點發生，和工作之因果關係並無
    明確的科學資訊來佐證，僅能以是否有超乎尋常之工作壓力
    來參考。蔡君的工作紀錄顯示其為尋常之工作，未有超時加
    班或突如其來的巨大壓力。因此，以蔡君所患不符職業病之
    申請」。有審查意見附原處分卷、審定卷足憑，亦同此認定
    。
八、綜上所述，原處分以原告中風促發病因，與高血壓性心臟病
    有相當因果關係而與搬貨作業不符相當因果關係，所患應為
    普通疾病，乃核定仍按普通疾病辦理，並否准其所請職業病
    傷病給付，認事用法，並無違誤，爭議審定及訴願決定，遞
    予維持，亦無不合，原告訴請如聲明所示，為無理由，應予
    駁回。
據上論結，本件原告之訴為無理由，依行政訴訟法第98條第3項
前段、第233條第1項，判決如主文。
中　　華　　民　　國　　94　　年　  12　　月　 16  　 日
                        第三庭法    官    胡方新
上為正本係照原本作成。
本件以訴訟事件所涉及之法律見解具有原則性者為限，始得於本
判決送達後20日內向本院提出上訴狀並表明上訴理由，如已於本
判決宣示後送達前提起上訴者，應於判決送達後20日內補具上訴
理由（均按他造人數附繕本），且經最高行政法院許可後方得上
訴。
中　　華　　民　　國　　94　　年　  12　　月　 16  　 日
            　　　　　　　　　書 記 官    陳幸潔
